最高法院民事判決　　　　　　　　　　　　　　　八十七年度台上字第二一一四號
　　上　訴　人　台南市台南地政事務所
　　法定代理人　蘇柏仲
　　訟訟代理人　王成彬律師
　　被 上訴 人　陳美伶
右當事人間請求國家賠償事件，上訴人對於中華民國八十六年十二月一日台灣高等法
院台南分院第二審更審判決（八十六年度重上國更(一)字第一號），提起上訴，本院判
決如左：
    主  文
原判決除假執行部分外廢棄，發回台灣高等法院台南分院。
    理  由
本件被上訴人主張：伊欲在自己所有坐落台南市○○段（下均同段）第六七七－一四
○、六七七－八八五、六七七－八八六、六七七－八八七號土地上建築四棟房屋出售
，乃向上訴人申請複丈鑑界。詎上訴人指派之測量人員於民國八十年三月五日測量時
，未依正確方位翔實丈量，任意指定界址點，致伊依其錯誤之指界所興建之房屋侵越
訴外人蘇王麗秀所有同段第六七七－九一八號土地，及訴外人蔡陳香美所有同段第六
七七－一三八號土地，伊不得已賠償蘇王麗秀新台幣（下同）四十萬元。又因界址糾
紛未解決，致購屋客戶薛宏泰、范元哲、李威德、陳南成要求解約，伊因而損失收益
一千萬元，且另賠償薛宏泰二十六萬元、范元哲二十九萬元等情，本於國家賠償之法
律關係，求為命上訴人給付伊一千零九十五萬元及加付法定遲延利息之判決。
上訴人則以：伊依被上訴人之申請指派王明賢測量時，被上訴人及其代理人洪榮隆表
明系爭土地之西側已有界椿，毋庸測量，僅須測量東側之界址點，王明賢依其要求測
出東側之兩個界址點即如第一審判決附圖所示１、２，繪於複丈成果圖上，該界址點
與地籍相符，並無錯誤，被上訴人所建房屋侵越他人土地，應歸咎被上訴人自己，與
伊無涉。被上訴人曾自認其僅要求測量東側兩個界址點之事實，不容其事後翻異。又
被上訴人未證明其受有何種損失，亦不得請求伊賠償等語，資為抗辯。
原審將第一審所為被上訴人敗訴之判決，一部予以廢棄，改判命上訴人給付被上訴人
四十萬元及其利息，暨依被上訴人追加之訴，命上訴人給付被上訴人一千零五十五萬
元及其利息，係以：被上訴人就其主張之事實，業據提出國家賠償申請書、上訴人函
、土地所有權狀等件為證。上訴人雖以前揭情詞置辯。然查系爭土地西側北邊早就立
有水泥界椿，王明賢倘未以該界椿為基點測量，其何以知悉該處有界椿﹖又地籍測量
實施規則第二百三十七條、第二百三十八條第一款分別規定，應對申請複丈案件之各
宗土地全部界址及其毗鄰土地界址予以施測，必要時應擴大其施測範圍，複丈人員應
先實地測定所需鑑定之界址點位置，協助申請人埋設界標，並應於土地複丈圖上註明
界標名稱、編列界址號數及註明關係位置，其鑑定界址結果，地政事務所應核發土地
複丈成果圖。王明賢倘僅測量系爭土地東側之兩個界址點，豈非違法。足見王明賢測
量時曾指定系爭土地東側之兩個界址點，及西側之兩個界址點。上訴人辯謂：被上訴
人僅要求王明賢測出東側之兩個界址點等語，為無足採。被上訴人於八十三年五月十
日第一審法院言詞辯論時即表示王明賢釘有四個鑑測點，其並未自認僅要求王明賢鑑
測東側之兩個界址點之事實，既無自認，自不發生自認之效力或撤銷自認之問題。按
公務員於執行職務行使公權力時，因故意或過失不法侵害人民權利者，國家應負損害
賠償責任，國家賠償法第二條第二項前段定有明文。上訴人之職員王明賢鑑測指定系
爭土地西側之兩個界址點時，因疏失致發生偏差，造成被上訴人興建之房屋越界侵入
鄰地之結果，被上訴人依國家賠償法之規定，請求上訴人賠償損害，於法有據。被上
訴人因房屋越界而賠償鄰地所有人蘇王麗秀四十萬元，及賠償購屋之客戶薛宏泰二十
六萬元、范元哲二十九萬元，經蘇王麗秀、薛宏泰、范元哲證述屬實。被上訴人出售
系爭四棟房屋之價格共計五千一百五十萬元，扣除建築之成本二千八百九十六萬元，
利潤為二千二百五十四萬元，其以一千萬元做為其損失額，難謂無據。故被上訴人請
求上訴人給付伊一千零九十五萬元及其法定遲延利息，為有理由，應予准許等詞，為
其判斷之基礎。
按當事人於訴訟上所為之自認，於辯論主義所行之範圍內有拘束法院之效力，法院自
應認當事人自認之事實為真，以之為裁判之基礎（本院二十六年上字第八○五號判例
參照）。本件上訴人於事實審抗辯：伊指派之王明賢於八十年三月五日實地複丈，經
指定系爭土地東側之兩個界址點，西側部分並未測量等語（見一審卷四三頁反面、四
四頁、七六頁反面）。被上訴人則自認：上訴人僅測兩點；以兩點鑑定界址，實是草
率之至；西側部分未施測，僅測量東側靠馬路部分等語（見一審卷四○頁反面、四九
頁、八一頁）。原審反於上開當事人自認之事實，認定王明賢測量者包括系爭土地東
側之兩個界址點及西側之兩個界址點，進而為上訴人不利之判斷，已有未合。次查認
定事實應憑證據，原審認定被上訴人建造系爭房屋之成本為二千八百九十六萬元，可
得之利潤為二千二百五十四萬元，被上訴人得以利潤中之一千萬元做為其損失額，並
未明其所憑之證據，亦有可議。上訴論旨，指摘原判決不當，求予廢棄，非無理由
。
據上論結，本件上訴為有理由，依民事訴訟法第四百七十七條第一項、第四百七十八
條第一項，判決如主文。
中      華      民      國    八十七    年     九       月      十      日
                              最高法院民事第四庭
                                  審判長法官  林  奇  福
                                        法官  許  朝  雄
                                        法官  陳  國  禎
                                        法官  李  彥  文
                                        法官  陳  重  瑜
      右正本證明與原本無異
                                              書  記  官
中      華      民      國    八十七    年     九       月    二十四    日
